臺灣臺北地方法院民事判決　　　　　　　　　　　　九十一年度訴字第三二二０號
　　原　　　告
　　即反訴被告　乙○○
　　訴訟代理人　丙○○
　　被　　　告　荃榮電子企業股份有限公司
　　兼法定代理人
　　即反訴原告　甲○○
　　訴訟代理人　石宜琳律師
右當事人間返還房屋等事件，本院於九十二年七月八日辯論終結，判決如左：
    主  文
被告應連帶將門牌號碼為台北市○○○路一五三─八號三樓如附圖壹所示Ｂ部分面積
為四．三五平方公尺拆除騰空並返還予原告。
被告應連帶將門牌號碼為台北市○○○路一五三─八號三樓如附圖壹所示Ａ部分以及
如附圖貳所示Ｃ、Ｄ部分拆除騰空並返還予原告及全體共有人。
被告甲○○應自民國九十年八月二十日起至返還如附圖壹所示Ｂ部分之日止，按月給
付新台幣貳仟元予原告。
原告其餘之訴駁回。
訴訟費用由被告連帶負擔十分之九，餘由原告負擔。
本判決第一項至第三項於原告以新臺幣肆拾玖萬柒仟元為被告供擔保後得假執行。但
被告如以新臺幣壹佰肆拾玖萬壹仟元為原告供擔保後，得免為假執行。
原告其餘假執行之聲請駁回。
反訴被告應將門牌號碼台北市○○○路一五三─四二號三樓如附圖參所示Ｅ２部分紅
色線所示之隔牆拆除，並應將黃色彩示部分，面積：Ｏ．六一平方公尺返還反訴原告
。
反訴訴訟費用由反訴被告負擔。
本判決第八項得假執行。但反訴被告如以新臺幣肆萬元為反訴原告供擔保後，得免為
假執行。
    事實及理由
甲、程序部分：
按本件反訴原告之反訴以及原告之後訴之追加，均係基於同一相鄰關係請求，為求紛
爭解決之一次性。應認原告訴之追加合於民事訴訟法第二百五十五條第一項第七款不
甚礙被告之防禦以及訴訟之終結，又被告所提之反訴亦符合第二百六十條與本訴之標
的及防禦方法相牽連，是原告訴之追加以及被告反訴之提起均屬合法，先予敘明。
乙、得心證之理由：
壹、本訴部分：
一、原告起訴主張門牌號碼為台北市○○○路一五三─八號三樓如附圖所示所示Ａ、
    Ｂ、Ｃ、Ｄ部分，其中Ｂ部分為原告所有室內部分另Ａ、Ｃ、Ｄ部分則為連通系
    爭三樓建物數個專有部分之通道，並為系爭三樓建物數個專有部分所有權人所分
    別共有，被告對之無權占有並挪為己用（由被告甲○○出租予被告荃榮電子企業
    股份有限公司（下簡稱荃榮公司），故而被告甲○○就該部分係間接占有，兩者
    均屬無權占有），顯妨礙原告及其他共有人之使用，無法依其設置目的、通道及
    通常方式而為使用，是以原告自得就被告前開侵害行為，請求排除並本於所有權
    之請求，請求被告應將複丈成果圖所示Ｂ部分返還予原告，暨應將複丈成果圖所
    示Ａ、Ｃ、Ｄ部分返還予原告及全體共有人。又被告等無權占有原告所有如複丈
    成果圖所示Ｂ部分、面積為四．三五平方公尺，以及連通系爭三樓建物數個專有
    部分之通道即ＡＣＤ部分，均造成原告受有不能利用之損害。原告依侵權行為之
    法律關係，請求被告應自九十年八月二十日（按依原證五九十年七月二十日執行
    筆錄所載，被告允諾於一個月內將前開占用面積拆除騰空並返還原告，但屆期並
    未履行）起至返還如複丈成果圖所示Ａ、Ｂ、Ｃ、Ｄ部分之日止，按月連帶給付
    新台幣（下同）四千八百元予原告，其中Ａ、Ｃ、Ｄ部分係按應有部分比例計算
    爰聲明(一)被告應連帶將門牌號碼為台北市○○○路一五三─八號三樓如附圖所示
    Ｂ部分面積為四．三五平方公尺拆除騰空並返還予原告。(二)被告應連帶將門牌號
    碼為台北市○○○路一五三─八號三樓如附圖所示Ａ、Ｃ、Ｄ部分拆除騰空並返
    還予原告及全體共有人。(三)被告應自九十年八月二十日起至返還如附表即複丈成
    果圖所示Ａ、Ｂ、Ｃ、Ｄ部分之日止，按月連帶給付新台幣（下同）四千八百元
    予原告。並陳明願供擔保請准宣告假執行。
二、被告則以被告與原告之前手間就如此分配占有情形已行之多年，應已存在分管協
    議，原告繼受前手，自應繼受前手與被告間之分管協議，是被告並非無權占有，
    亦不構成侵權行為等語置辯。故而聲明請求駁回原告之訴及假執行之聲請，並陳
    明如受不利判決願供擔保免為假執行。
三、查原告主張之前揭事實業據提出建物登記謄本等件為證，並經本院囑託地政機關
    現場勘察測量屬實，復為被告所不爭執，自堪信為真實。至被告雖辯稱被告與原
    告之前手間就如此分配占有情形已行之多年，應已存在分管協議，原告繼受前手
    ，自應繼受前手與被告間之分管協議，是被告並非無權占有之事實，為原告所否
    認，被告復無法舉證以實其說，自堪信原告主張被告荃榮公司以及甲○○無權占
    有系爭附圖所示Ａ、Ｂ、Ｃ、Ｄ部分之事實為真實。從而原告就請求被告應連帶
    將門牌號碼為台北市○○○路一五三─八號三樓如附圖所示Ｂ部分拆除騰空並返
    還予原告。並連帶將門牌號碼為台北市○○○路一五三─八號三樓如附圖所示Ａ
    、Ｃ、Ｄ部分拆除騰空並返還予原告及全體共有人，此部分之請求為有理由。
四、原告另主張被告荃榮公司以及甲○○無權占有前揭附圖壹、貳所示之Ａ、Ｂ、Ｃ
    、Ｄ部分，構成侵權行為，請求賠償等語，經查，附圖壹所示之Ｂ部分，係屬原
    告私人所有，被告甲○○無權占有該處，致原告受有相當於租金之損害，原告自
    得向被告甲○○請求相當租金之損害金，本院認為被告甲○○無權占有如附圖壹
    所示之Ｂ部分，應自民國九十年八月二十日（即被告允諾拆除返還之日）起至實
    際返還如附圖壹所示Ｂ部分之日止，按月給付相當於租金之損害金二千元予原告
    。惟被告荃榮公司係屬法人，法人除了在依據民法第二十八條以及公司法第二十
    三條之規定，應與負責人負連帶責任外，原則上不具有侵權能力，原告復無法證
    明被告甲○○無權占有該處係屬於為被告荃榮公司執行公司職務之行為，其請求
    荃榮公司應予以連帶給付並不可採，此部分應予駁回。又被告二人占有如附圖壹
    、貳所示之Ａ、Ｃ、Ｄ部分係屬共有共用之區域，原告就該部分之使用利益僅能
    請求返還予共有人全體，並無法折成應有部分而請求返還予原告個人，故而原告
    請求被告二人應賠償其占有Ａ、Ｃ、Ｄ部分之損害，於法尚有未合，應予駁回。
五、假執行方面︰兩造均陳明願供擔保聲請宣告假執行或免為假執行，經核原告勝訴
    部分，均無不合，爰分別酌定相當之擔保金額，予以准許。至原告敗訴部分，其
    假執行之聲請，失所附麗，應予駁回。
貳、反訴部分
一、反訴原告主張反訴被告無權占有門牌號碼台北市○○○路一五三─四二號三樓如
    附圖參所示Ｅ２部分，爰依民法第七百六十七條所有物返還請求權以及排除侵害
    請求權，起訴聲明：請求反訴被告應將紅色線所示之隔牆拆除，並應將黃色彩示
    部分，面積：Ｏ．六一平方公尺返還反訴原告。反訴被告則以該部分並非反訴被
    告所建等語，請求駁回反訴被告之訴，並陳明如受不利判決，願供擔保免予假執
    行。
二、經查，反訴原告主張之該等事實，業據提出建物登記相關資料為證，並經本院囑
    託地政機關現場勘察測量屬實，亦堪信為真實。從而反訴原告基於所有權之法律
    關係，請求反訴原告應拆除返還如主文第八項所示，為有理由，應予准許。
三、本件反訴部分命反訴被告給付標的之價額未逾新台幣五十萬元，依民事訴訟法第
    三百八十九條第一項第五款之規定，應依職權宣告假執行。又反訴被告陳明願供
    擔保免為假執行，爰酌定相當之擔保金額，予以准許。
四、本件之事實及法律關係已臻明確，兩造之其餘主張陳述及攻擊防禦方法，對判決
    之結果無影響，爰不一一加以論述，附此敘明。
結論：本件原告請求一部有理由，一部無理由，反訴原告請求為有理由，依民事訴訟
      法第七十九條、七十八條判決如主文。
中　　　華　　　民　　　國　　九十三　　年　　　七 　　月　二十九　　日
                                   民事第二庭  法  官    朱漢寶
右為正本係照原本作成。
如對本判決上訴，須於判決送達後二十日內向本院提出上訴狀。
中　　　華　　　民　　　國　　九十三　　年　　　七 　　月　二十九　　日
                                             法院書記官  劉碧輝
